【裁判字號】    92,訴,150
【裁判日期】    920225
【裁判案由】    偽造文書等
【裁判全文】
臺灣臺中地方法院刑事判決                          九十二年度訴字第一五號
    公  訴  人  臺灣臺中地方法院檢察署檢察官
    被      告  乙○○  女二十.
右列被告因偽造文書等案件，經檢察官提起公訴（九十一年度偵緝字第一０八六號）
，本院判決如左：
    主  文
乙○○共同行使偽造私文書，累犯，處有期徒刑捌月。
如附表所示「丙○○」署押共壹拾伍枚（含指紋伍枚）、印文壹拾貳枚及「丙○○」
印章壹只均沒收。
    事  實
一、乙○○前曾有違反麻醉藥品管理條例、侵占、毒品危害防制條例等犯行，其中於
    民國八十六年間，因違反麻醉藥品管理條例案件，經本院判處有期徒刑三月，得
    易科罰金，嗣經其提起上訴，並於八十七年九月四日向臺灣高等法院臺中分院撤
    回上訴而告確定，於八十八年二月九日執行完畢。詎仍不知警惕，於九十年四月
    初某日，在臺中市○○路與豐樂路口之某便利商店附近，拾獲丙○○遺失之國民
    身分證影本（正本則於九十年四月二日在臺中市○區○○街靠近中國醫藥學院附
    近之便利商店內遺失）乙紙，竟意圖為自己不法之所有，予以侵占入己（已逾追
    訴期間）。之後其夫甲○○於九十年四月十三日，因見某報紙刊登收購手機號碼
    ，每一門號新台幣（下同）一千元及聯絡電話，甲○○即循線聯繫刊登廣告之姓
    名年籍均不詳之成年男子，該名成年男子向甲○○表示可以他人之國民身分證及
    印章申辦行動電話門號等語。甲○○遂與乙○○及該名成年男子共同基於意圖為
    自己不法之所有及行使偽造私文書之犯意聯絡，當日（九十年四月十三日）先由
    甲○○至臺中市不詳地點，委請不知情刻印店人員偽刻丙○○之印章乙只，並於
    九十年四月十三日，與乙○○共同持丙○○國民身分證影本乙紙及印章乙只，前
    往臺中市某家泡沫紅茶店與該名男子碰面，該名男子當場出具中華電信股份有限
    公司（下簡稱中華電信公司）南臺中營運處行動電話業務（租用／異動）申請書
    五份，中華電信公司行動電話業務服務契約及客戶切結書各一份交給乙○○。其
    等三人明知未徵得丙○○之同意或授權，竟在該泡沫紅茶店內，謀由乙○○在上
    開文件上，冒用丙○○名義填載電話號碼及住址等資料，嗣後由乙○○與該名男
    子共同攜帶前開文件，前往位於臺中市市○路三十七號之中華電信公司南臺中營
    運處，由乙○○在前開行動電話業務（租用／異動）申請書之「新客戶簽章」欄
    、行動電話業務服務契約「立契約人乙方」欄、在檢附丙○○國民身分證影本旁
    、客戶切結書之上、下處之「立書人」欄、「簽章」欄，均偽造「丙○○」之署
    押，並由該名男子持偽刻之「丙○○」印章在上開文件「丙○○」署押旁或下方
    蓋用印文，該名男子並要求乙○○於行動電話業務服務契約書上偽造之「丙○○
    」印文末、客戶切結書上「立書人」欄、「簽章」欄偽造「丙○○」署押末及檢
    附國民身分證影本處，均以「丙○○」名義按捺指紋，以上共偽造「丙○○」署
    押枚十五枚（含指紋五枚）、印文十二枚（如附表所示），填載完畢，即由該名
    男子當場一次將上開偽填完畢之私文書多份交付予中華電信公司南臺中營運處不
    知情之受理員蕭以松據以申辦行動電話，持以行使，足以生損害於丙○○及中華
    電信公司對於門號管理之正確性。蕭以松誤認為乙○○即丙○○本人，而陷於錯
    誤，同意依申請書內容，而當場提供號碼分別為0000000000號、00
    00000000號、0000000000號、0000000000號、0
    000000000號等五支行動電話門號之ＳＩＭ卡與乙○○及該名成年男子
    。乙○○詐得上述五支門號之ＳＩＭ卡後，立即偕同該名成年男子返回前開泡沫
    紅茶店與甲○○會合，該名男子表示收購門號，尚須扣除部分手續費，而以四千
    多元價值收購上述門號之ＳＩＭ卡五片，並如數給付四千多元予甲○○及乙○○
    收受。至該名男子取得上開ＳＩＭ卡後，除私將其中號碼為000000000
    0號之ＳＩＭ卡交付甲○○撥打使用，並以上開行動電話門號撥打或轉由他人撥
    打使用之行動電話通話費用共計四萬五千四百八十六元。
二、案經臺灣臺中地方法院檢察署檢察官自動檢舉，偵查起訴。
    理  由
一、訊據被告乙○○對於右開事實均坦承不諱，核與被害人丙○○於警詢及本院審理
    時陳稱其所有國民身分證在九十年四月二日，在中國醫藥學院附近某家便利商店
    內遺失，並於同年月十三日前往警局報案等詞，及共同被告即其夫甲○○於本院
    審理時證述：伊透過報紙上所刊登之廣告電話號碼與對方聯絡，說可以拿國民身
    分證辦理行動電話門號，即可取得每支一千元代價，伊與被告都有與該名男子見
    面等情節相符。復有中華電信公司南臺中營運處檢送如事實欄所示之行動電話業
    務（租用／異動）申請書影本五份、行動電話業務服務契約影本乙份、丙○○國
    民身分證影本乙紙、客戶切結書影本乙紙及出帳明細表五份附卷可稽；且將上開
    行動電話業務服務契約及客戶切結書上共五枚指紋，送請內政部警政署刑事警察
    局鑑定結果，認該五枚指紋均為同一手指指紋，與丙○○警詢筆錄原本及行動電
    話呼叫器線上查詢作業單原本上指紋比對結果不相符，經將該五枚指紋輸入電腦
    ，再由人工確認結果發現，與該局檔存乙○○指紋卡之左拇指指紋相符，此有該
    局九十一年三月十四日刑紋字第０九一００四九００二號鑑驗書一紙在卷可憑。
    足見上開申請書、服務契約書、客戶切結書均由被告填寫，並按捺指紋無誤，被
    告自白確與事實相符。本件事證業臻明確，被告犯行至堪認定。
二、核被告所為，係犯刑法第二百十六條、第二百十條行使偽造私文書及第三百三十
    九條第一項詐欺取財罪（指詐得ＳＩＭ卡部分）。被告於上述文件偽造署押、印
    文、印章等行為係偽造私文書之部分行為；而其偽造後持以行使，其偽造之低度
    行為應為嗣後行使之高度行為所吸收，均不另論罪。被告與甲○○、該姓名年籍
    均不詳之成年男子彼此間，就上開行使偽造私文書及詐得五支門號ＳＩＭ卡之詐
    欺取財部分，均具有犯意聯絡與行為分擔，為共同正犯；至被告與夫甲○○，初
    見報紙刊登廣告而與該名男子聯絡以他人證件冒名申辦行動電話門號事宜，其等
    目的無非在取得該名男子所交付每支門號一千元之代價，而該名男子於被告申辦
    得五支行動電話門號後，隨即取走該五支門號，嗣返回泡沫紅茶店時，該名男子
    私下又交付其中一支門號0000000000號之ＳＩＭ卡給甲○○，然為被
    告所不知情，為被告及證人甲○○於本院審理時所陳明，故證人甲○○使用該支
    門號之ＳＩＭ卡，及該名男子事後自己或交由他人使用其餘四支門號之ＳＩＭ卡
    ，導致通話費用共達四萬五千四百八十六元之通信費用部分，並非被告本意所及
    ，難認被告亦有詐欺通信費用之故意，公訴人於「證據並所犯法條」欄認定被告
    亦詐得通信費用一節，容有誤會。被告等利用不知情之刻印店人員偽刻「丙○○
    」之印章乙只，為間接正犯（雖共同被告甲○○於本院審理時陳稱「丙○○」印
    章乃該名男子所刻印，然與被告所辯不符，況且，被告與該名男子係首次交易，
    在該名男子未確定被告或甲○○是否同意以國民身分證辦理行動電話門號前，豈
    有可能自行花費先刻用被害人印章，不符常理，是共同被告甲○○所為此部分供
    詞，為本院所不採）；又被告係填寫如事實欄所述文件後，經由該名姓名年籍均
    不詳之男子之指示，才在偽造之「丙○○」署押旁，按捺指印，並由該名男子蓋
    用偽刻之「丙○○」印章於上開各處，業據被告於檢察官偵訊及本院審理時所供
    明，並非由不知情之中華電信公司南臺中營運處承辦員蕭以松持以蓋印文，公訴
    人認此部分是由蕭以松蓋印而有間接正犯之情形，亦有誤會。又被告以單一行使
    偽造私文書行為，觸犯數個行使偽造私文書罪名，為想像競合犯，依刑法第五十
    五條之規定，從一重之行使偽造私文書罪論斷。至被告所犯前開二罪間，具有方
    法與結果之牽連關係，為牽連犯，依刑法第五十五條規定，從一重之行使偽造私
    文書罪處斷。至被告前曾於八十六年間，因違反麻醉藥品管理條例案件，經本院
    判處有期徒刑三月，得易科罰金，嗣經其提起上訴，並於八十七年九月四日向臺
    灣高等法院臺中分院撤回上訴而告確定，於八十八年二月九日執行完畢，有臺灣
    臺中地方法院檢察署刑案資料查註紀錄表及臺灣高等法院被告全國前案紀錄表各
    一紙可參，其於前開有期徒刑執行完畢後五年內，再犯本件有期徒刑以上之罪，
    為累犯，依刑法第四十七條規定，加重其刑。爰審酌被告素行、犯罪動機、方法
    、手段、所生危害、所得利益，及因其本案犯行，導致中華電信公司損失通話費
    用計四萬五千四百八十六元之損失，犯後坦承全部犯行，態度良好等一切情狀，
    量處如主文所示之刑。至被告於如事實欄所偽造之署押共十五枚（含指紋五枚）
    、印文共十二枚（均詳如附表所示）枚，及偽造之「丙○○」乙只不能證明業已
    滅失，均依刑法第二百十九條規定宣告沒收。
據上論斷，應依刑事訴訟法第二百九十九條第一項前段，刑法第二十八條、第二百十
六條、第二百十條、第三百三十九條第一項、第五十五條、第四十七條、第二百十九
條，罰金罰鍰提高標準條例第一條前段，判決如主文。
中      華      民      國      九十二      年      二    月    二十五  日
                                        法  官    賴妙雲
右正本證明與原本無異。
如不服本判決，應於送達後十日內向本院提出上訴狀（須附繕本），上訴於臺灣高等
法院臺中分院。
                                        書記官
中      華      民      國      九十二      年      二    月    二十五  日
附錄論罪科刑法條
刑法：
第  210 條  偽造、變造私文書，足以生損害於公眾或他人者，處五年以下有期徒刑
第  216 條  行使第二百十條至第二百十五條之文書者，依偽造、變造文書或登載不
            事項或使登載不實事項之規定處斷。
第  339 條  意圖為自己或第三人不法之所有，以詐術使人將本人或第三人之物交付
            ，處五年以下有期徒刑、拘役或科或併科一千元以下罰金。
            以前項方法得財產上不法之利益或使第三人得之者，亦同。
            前二項之未遂犯罰之。
附表：
┌────────────────┬────────────────┐
│號碼0000000000號      │偽造署押、印文數量              │
├────────────────┼────────────────┤
│中華電信公司南臺中營運處        │「丙○○」署押一枚              │
│行動電話業務（租用／異動）申請書│          印文二枚              │
└────────────────┴────────────────┘
┌────────────────┬────────────────┐
│號碼0000000000號      │偽造署押、印文數量              │
├────────────────┼────────────────┤
│中華電信公司南臺中營運處        │「丙○○」署押一枚              │
│行動電話業務（租用／異動）申請書│          印文二枚              │
├────────────────┼────────────────┤
│中華電信公司                    │「丙○○」署押二枚（含指紋一枚）│
│行動電話業務服務契約書          │          印文一枚              │
├────────────────┼────────────────┤
│客戶切結書                      │「丙○○」署押七枚（含指紋四枚）│
├────────────────┼────────────────┤
│丙○○國民身分證影本            │「丙○○」署押一枚              │
│                                │          印文一枚              │
└────────────────┴────────────────┘
┌────────────────┬────────────────┐
│號碼0000000000號      │偽造署押、印文數量              │
├────────────────┼────────────────┤
│中華電信公司南臺中營運處        │「丙○○」署押一枚              │
│行動電話業務（租用／異動）申請書│          印文二枚              │
└────────────────┴────────────────┘
┌────────────────┬────────────────┐
│號碼0000000000號      │偽造署押、印文數量              │
├────────────────┼────────────────┤
│中華電信公司南臺中營運處        │「丙○○」署押一枚              │
│行動電話業務（租用／異動）申請書│          印文二枚              │
└────────────────┴────────────────┘
┌────────────────┬────────────────┐
│號碼0000000000號      │偽造署押、印文數量              │
├────────────────┼────────────────┤
│中華電信公司南臺中營運處        │「丙○○」署押一枚              │
│行動電話業務（租用／異動）申請書│          印文二枚              │
└────────────────┴────────────────┘


司法院資訊處製作；財團法人民間司法改革基金會備份。
